【裁判字號】    98,訴,1771
【裁判日期】    981125
【裁判案由】    營利事業所得稅
【裁判全文】
臺北高等行政法院判決
                                      98年度訴字第1771號
原      告  甲○○
            乙○○
            丙○○
            丁○○
            戊○○
            己○○
上六人共同
訴訟代理人  林永勝  律師
被      告  法務部行政執行署臺北行政執行處
代  表  人  庚○○
訴訟代理人  子○○
            丑○○
被      告  財政部臺北市國稅局
代  表  人  辛○○（局長）住同上
訴訟代理人  壬○○
            癸○○
上列當事人間營利事業所得稅執行事件，原告提起行政訴訟，本
院判決如下：
    主  文
原告之訴駁回。
訴訟費用由原告負擔。
    理  由
一、按原告之訴，依其所訴之事實，在法律上顯無理由者，行政
    法院得不經言詞辯論，逕以判決駁回之，行政訴訟法第107
    條第3 項定有明文。
二、本件原告針對下述營利事業所得稅行政執行事件，以自己之
    名義，針對執行機關（法務部行政執行署臺北行政執行處）
    及移送執行之行政機關（被告財政部臺北市國稅局，原告載
    為臺北市國稅局中南稽徵所），提起債務人異議之訴，並為
    以下之事實及法律主張：
  (一)行政執行案件之特定：
    1.執行案號：
      法務部行政執行署臺北行政執行處92年度營所稅執特專字
      第00049969號案。
    2.執行債權人及執行債務人：
      (1)執行債權人為財政部臺北市國稅局（原告載為臺北市國
        稅局中南稽徵所）。
      (2)執行債務人為開明工商服務顧問有限公司（下稱開明公
        司）。
    3.執行類型為公法上金錢給付義務之執行，執行債權金額以
      及作為啟動執行程序之依據（類似於民事強制執行法所規
      定之執行名義）則為：
      (1)稅額繳款書管理代號A150035B0000-0000000000-00，本
        稅新臺幣（下同）199,080 元、行政救濟加計利息9,56 1
        元，合計208,641 元。
      (2)稅額繳款書管理代號A150035R0000-0000000000-00，罰
        鍰402,500 元。
      (3)稅額繳款書管理代號A150035B0000-0000000000-00，本
        稅858,444 元、行政救濟加計利息22,330元，合計880,
        774 元。
      (4)稅額繳款書管理代號A150035R0000-0000000000-00，罰
        鍰858,400 元。
      (5)稅額繳款書管理代號A150035X0000-0000000000-00，本
        稅1,020,755 元、行政救濟加計利息58,405元，合計1,
        079,160 元。
      (6)稅額繳款書管理代號A150035R0000-0000000000-00，罰
        鍰1,022,500 元。
      (7)稅額繳款書管理代號A150035X0000-0000000000-00，本
        稅974,282 元、行政救濟加計利息55,746元，合計1,03
        0,028 元。
      (8)稅額繳款書管理代號A150035R0000-0000000000-00，罰
        鍰974,200 元。
      (9)以上本稅及利息共計6,456,203 元，另外加計滯納金共
        計458,342 元，合計執行債權金額為6,914,545 元。
    4.執行發動日期：
      民國（下同）92年4 月29日。
    5.特定之執行作為內容：
      於97年2 月20日查封登記在開明公司名下之下列二筆土地
      。
      (1)台北市○○區○○段4小段636地號、面積129平方公尺
        、地目建、所有權為持分3/4之土地。
      (2)台北市○○區○○段4小段637地號、面積132平方公尺
        地目建、所有權全部之土地。
  (二)原告提起債務人異議之訴之理由，簡言之，不外是：
    1.其等認為開明公司已因清算完結而歸於消滅，故本件執行
      程序難以持續進行下去。
    2.其等認為上開被查封之土地應屬原告乙○○、丁○○、丙
      ○○三人。
    3.其等認為被告將本案執行力之主觀範圍擴張至原告等6 人
      。
三、經查：
  (一)原告本件訴訟請求之規範基礎探究：
    1.按原告並未清楚表明其本件訴訟請求之法規範基礎，又因
      為前開執行案件中，據為執行程序發動之依據（類似於強
      制執行法上之執行名義）為稅捐核課處分，而非行政法院
      之判決，因此其規範基礎不可能為行政訴訟法第307 條所
      稱之債務人異議之訴。
    2.是其可能之請求權規範基礎為行政執行法第26條準用強制
      執行法第14條或同法第14條之1 之債務人異議之訴。但在
      此應加說明者為：
      (1)強制執行法中所定之債務人異議之訴，其法定適格之被
        告為執行債權人，而不及於執行機關（即民事執行處）
        本身。
      (2)其次強制執行法第14條及同法第14條之1 所定「債務人
        異議之訴」，在性質上並不相同，簡言之：
        強制執行法第14條規定之債務人異議之訴，其實體異
          議事由乃是：「執行名義所表彰實體債權客觀上不存
          在或事後歸於消滅（分視執行名義是否與確定判決有
          同一效力而為決定）」，偏重在債權存否之客體層面
          。
        強制執行法第14條之1 規定之「債務人異議之訴」，
          其異議事由則完全置於執行名義主觀效力範圍之爭議
          ，偏重在何人列為執行債務人之主體層面。
  (二)在上開規範基礎下，原告本件訴訟，單依其所述事實之形成
    外觀為觀察，一望即知其本件起訴顯無理由，爰說明如下：
    1.有關被告法務部行政執行署臺北行政執行處部分，依前所
      述，其根本不是債務人異議之訴之適格當事人，原告此部
      分起訴顯無理由。
    2.有關被告財政部臺北市國稅局部分：
      (1)如果原告本件訴訟請求是建立在行政執行法第26條準用
        強制執行法第14條規定之規範基礎下，由於其不是本案
        之執行債務人，自難以自己之名義提起本件債務人異議
        之訴。
      (2)如果原告本件訴訟請求是建立在行政執行法第26條準用
        強制執行法第14條之1 規定之規範基礎下，暫且不論原
        告所載之被告「財政部臺北市國稅局中南稽徵所」是否
        為獨立之行政機關（實則本案中台北市國稅局才具本案
        被告資格），即使假設其為獨立之行政機關，也因為本
        案二被告從未認為原告等為前開行政執行依據（稅捐核
        課處分）效力所及之人（意即不認為原告6 人為本件執
        行案件之執行債務人），則原告等提起本件訴訟，亦無
        訴之利益可言。
      (3)原告雖在準備程序謂：「執行機關之文書（見被告財政
        部臺北市國稅局中南稽徵所之行政訴訟卷第12頁）有載
        明原告等人為清算人，因此被告二機關顯有將執行力擴
        張至原告等人之意思」云云，然而該份文書並無此意涵
        ，何況二被告機關之訴訟代理人在準備程序中也均否認
        有此意思，原告此等主張自與客觀事實不符。
    3.至於原告在本案中之實體主張，即「開明公司之法人格消
      滅執行程序應終結」，或「執行標的非屬開明公司所有」
      ，或屬聲明異議問題（行政執行法第9 條參照），或屬第
      三人異議之訴問題（行政執行法施行細則第18條），各有
      其不同之爭訟前置或救濟程序，與債務人異議之訴無從相
      互替換。
  (三)總結以上所述，本案原告之訴，依其所訴之事實，在法律上
    顯無理由者，本院爰依前揭規定，不經言詞辯論逕以判決駁
    回其訴。
三、依行政訴訟法第107 條第3 項、第98條前段、第104 條、民
    事訴訟法第85條第1 項前段，判決如主文。
中    華    民    國    98    年    11    月    25    日
                    臺北高等行政法院第六庭
                              審判長法  官  闕  銘  富
                                    法  官  林  育  如
                                    法  官  帥  嘉  寶
上為正本係照原本作成。
如不服本判決，應於送達後20日內，向本院提出上訴狀並表明上
訴理由，如於本判決宣示後送達前提起上訴者，應於判決送達後
20日內補提上訴理由書（須按他造人數附繕本）。
中    華    民    國    98    年    11    月    25    日
                                    書記官  陳  可  欣


司法院資訊處製作；財團法人民間司法改革基金會備份。
